臺灣嘉義地方法院民事判決　　　　　　　 95年度訴字第537號
原　　　告　戊○○○
訴訟代理人　黃木春律師
被　　　告　乙○○
　　　　　　　　　　　　號6樓.
　　　　　　甲○○
　　　　　　丙○○
上列當事人間損害賠償事件，於中華民國96年6月5日言詞辯論終
結，本院判決如下：
    主  文
被告應連帶給付原告新臺幣參萬零柒拾元，及自民國九十五年十
月五日起至清償日止，按週年利率百分之五計算之利息。
原告其餘之訴駁回。
訴訟費用由被告連帶負擔百分之六，餘由原告負擔。
本判決第一項得假執行。被告如以新臺幣參萬零柒拾元為原告預
供擔保後，得免為假執行。
原告其餘假執行之聲請駁回。
    事  實  及  理  由
一、原告起訴主張：
（一）緣被告丙○○、乙○○、甲○○祖孫三代位於嘉義市○○
      路103 號前設攤販賣飲食，曾因攤位問題與住於相鄰同路
      105號之原告互有嫌隙，被告等懷恨在心。被告乙○○於
      民國（下同）94年3月26日晚上11時40分許，拉起相隔二
      址所用塑膠布，經原告異議，乙○○即怒罵原告「幹你娘
      」，而發生言詞衝突，被告丙○○、甲○○見狀挑動積怨
      ，憤而與乙○○共同基於傷害之犯意聯絡，在嘉義市○○
      路105號前，乙○○先以右手握拳由上而下毆打原告頭部
      多下，致受有「頭部腫挫傷」之傷害；甲○○趨前喝罵原
      告並踹踢原告右膝一下，致受有「右膝部擦挫傷1×1公分
      」傷害；旋由丙○○、甲○○分別抓住原告左、右手臂，
      用力抓住間，更由丙○○出手毆打原告左耳，致受有「雙
      上之紅腫挫傷、左側臉部（左耳部分）紅腫」傷害且不支
      倒地，嗣經鄰居訴外人蔡榮哲、劉智愷勸止，被告等始罷
      手。上述傷害等情，案經鈞院檢察署起訴並經鈞院判處乙○○拘役40日、丙○○拘役40日、甲○○30日確定。
（二）被告等3人共同毆傷原告，故意侵害原告身體健康權，係
      共同侵權行為應負連帶賠償責任，爰依民法第184條第1項
      、第185條、第193條、第195條規定，訴請被告等連帶賠
      償醫藥費新臺幣（下同）3,070元、精神慰撫金50萬元，
      並聲明：1、被告應連帶給付原告503,070元，即自本起訴
      狀送達翌日起至清償日止，按週年利率5％計算之利息。2
      、陳明願供擔保准以宣告假執行。
二、被告則以：
（一）按刑事判決不能拘束民事訴訟，原告應就其主張有利於己
      之事實負舉証責任，況且本件紛爭與刑事判決所認定之事
      實出入甚大，尚有諸多疑處，從歷次刑事偵訊筆錄，證人
      蔡榮哲與劉智愷二人之供述證詞彼此間本即有互為矛盾之
      處或互不相一致，是證人於刑事案件所為不利被告之陳述
      顯有偏頗不實之情，再參以原告於刑事偵訊時，多次描述
      被告毆打之方法、身體部位反覆不一，其所言不足採信外
      ，甚而，僅以原告受有如訴狀所載之傷害及原告之指述，
      即斷定被告之傷害行為，不免速斷，試想，依經驗法則而
      言，兩造係鄰居，豈非不相識，原告又係高齡老人，被告
      正值壯年，若有傷害之故意，豈僅只有輕微之傷？故刑事
      判決認定之基礎存有瑕疵。此外，原告主張受有頭部腫痛
      、手臂紅腫、膝部挫傷之傷害，並有診斷證明書為證，惟
      案發當時，尚有被告以外之多人諸如勸阻紛爭之證人蔡榮
      哲、劉智愷等，與原告有身體上肢體接觸，衡諸常情，於
      勸架拉扯間，也有可能造成上述輕微傷害，是不可僅以驗
      傷單即遽認定為被告等所為。
（二）按損害之發生或擴大被害人與有過失者，法院得減輕或免
      除賠償責任，民法第217條第1項定有明文。查本件事故發
      生文化路人潮眾多之處，被告豈會不顧自家生意不營業而
      聯手欺負年邁老嫗之原告？實係肇因原告之挑釁辱罵，先
      有不法行為之侵害，始有被告維護自身權利之行為，而導
      致傷害事故之憾事，是縱本院認定被告有傷害行為，依法
      而請求得減輕或免除責任等語為辯。並聲明：原告之訴駁
      回：如受不利判決，願供擔保請准宣告免為假執行。
三、經查：
（一）被告對於兩造於前開時、地發生爭執進而發生肢體拉扯衝
      突等事實均不爭執，惟皆否認有主動出手毆打原告之行為
      ，然被告乙○○毆打原告頭部一節，業據證人即在場目擊
      者蔡榮哲於本院刑事庭審理時結證稱：伊看到被告乙○○
      握拳由上往下打原告的頭，當時所見被告的動作是打人的
      動作，完全不像是掙脫掙扎的動作（見本院94年度簡上第
      189號刑事卷第58頁、第64頁）、證人即在場目擊者劉智
      愷證稱：伊有看到被告乙○○有出手時的動作，有捶的動
      作（見本院94年度簡上第18 9號刑事卷第75頁）等語明確
      ，而原告於案發後受有頭部腫挫傷（頭頂部分）之傷害，
      亦有行政院衛生署嘉義醫院（下簡稱嘉義醫院）94年4月4
      日診斷證明書1份在卷可稽。
（二）又原告於刑事庭審理中指述遭被告甲○○蹴踢右膝、遭被
      告甲○○及丙○○抓住雙上肢抓扯、遭被告丙○○毆打左
      耳部情節，固為被告2人所否認，惟自被告甲○○一再辯
      稱僅曾遭原告抓住衣領一情，而被告甲○○與原告肢體衝
      突結果，被告甲○○亦受有「頸部3x0.1公分之擦傷及臉
      部1x0.1公分、3x0.1公分之擦傷」等傷害，有傷害診斷書
      1份存卷足參（嘉義地方法院檢察署94年度發查字第474號
      卷第31頁），則被告甲○○於頸部受制、頸臉部受傷之際
      ，豈無出於抗拒反制之舉？佐以原告確受有「右膝部擦挫
      傷1x1公分」傷害、原告就其右膝遭被告甲○○踢傷一情
      更屢次指訴不移，則被告甲○○與原告肢體衝突之際，蹴
      踢原告右膝成傷一節，殊堪認定。另就原告所受其餘傷勢
      以觀，依前揭行政院衛生署嘉義醫院傷害診斷書記載，原
      告另受有「雙上肢紅腫挫傷」之傷害，診斷證明書於人體
      圖面亦標明左耳紅腫之傷勢，此經證人即原告之診治醫師
      蔡安裕到庭結證稱：原告雙手紅腫範圍，左側前臂約3分
      之1、右側前臂約4分之1，約相當於1個手掌大，如非常用
      力抓住該處，可能造成上開傷勢，且不太可能係跌倒造成
      、等語明確（本院94年度訴字第619號刑事卷第115至117
      頁），參以被告丙○○自陳其於原告拉住被告甲○○衣領
      時，以右手靠住原告後背、以左手拉開原告、該時立於原
      告左側等語情節（本院94年度訴字第619號刑事卷第182頁
      ），適與被告甲○○所述其遭原告抓住衣領後，與被告丙○○分別抓住原告右、左手抓扯情節相符，更得據以推論
      被告丙○○係面對原告立於其左側，以左手抓扯原告之際
      ，既意在分開原告與被告甲○○，則其右手施力方向當係
      與左手相反，殊無猶以右手靠住原告背後之理，進而佐諸
      原告所受左側臉（左耳附近）紅腫傷勢，確有可能係遭拳
      捶打造成，亦為證人蔡安裕結證在卷（本院94年度訴字第
      619號卷第115頁），則被告丙○○於該時以出手毆打原告
      左耳部位成傷，並與被告甲○○分別拉扯原告左、右手致
      原告雙手紅腫一節，要無疑義。被告於本院審理中雖聲請
      傳訊證人丁○○、己○○到庭證稱：沒有看到被告打原告
      云云，然證人所述與刑事庭出庭作證之證人蔡榮哲、劉智
      愷及原告之診斷證明書明顯不符，被告於刑事庭審理中復
      未聲請傳訊該等證人為證，顯與常情相違，且證人丁○○
      自承其雇主仍與原告訴訟中，所為證詞即有偏頗之虞，不
      足採信。
（三）被告乙○○經本院以94年度嘉簡字第993號判處拘役40日
      ，並經本院以94年度簡上字第189號駁回上訴確定；被告
      丙○○經本院以94年度訴字第619號判處拘役40日、經臺
      灣高等法院臺南分院以95年度上易字第356號駁回上訴確
      定；被告甲○○經臺灣高等法院臺南分院95年度上易字第
      356號判處拘役30日確定，且據本院依職權調閱上開刑事
      卷全部查明屬實。
（四）被告上揭不法侵權行為，應可認定，又因被告之不法行為
      致原告受有頭部腫挫傷、左耳紅腫、雙上肢紅腫挫傷及右
      膝擦傷等傷害，被告之行為與原告所受傷害間，自有相當
      因果關係，是被告對於原告所受之傷害，自應負連帶賠償
      責任。
四、按「因故意或過失不法侵害他人之權利者，負損害賠償責任
    」、「又數人共同不法侵害他人之權利者，連帶負損害賠償
    責任」、「不法侵害他人之身體或健康者，對於被害人因此
    喪失或減少勞動能力，或增加生活上之需要時，應負損害賠
    償責任」、「不法侵害他人之身體、健康、名譽、自由、信
    用、隱私、貞操，或不法侵害其他人格法益而情節重大者，
    被害人雖非財產上之損害，亦得請求賠償相當之金額」民法
    第184條第1項前段、第185條、第193條第1項及第195條第1
    項前段定有明文。被告不法侵害原告之身體、健康致原告受
    有傷害之行為，其行為與原告傷害間有相當因果關係，已如
    前述，據此，被告對於原告所受之損害，自應負連帶損害賠
    償責任。茲將原告得請求之損害金額是否准許，臚列如下：
（一）醫療費用部份：
      本件原告主張其因本件傷害，共支出醫療費用3,070元等
      語，僅就其中70元部分提出嘉義醫院醫療收據1紙，其他
      3,000元部分則無法提出任何證據以實其說，從而原告主
      張醫療費用在70元範圍內為有理由，自應准許，逾此部分
      之請求為無理由，應予駁回。
（二）精神慰撫金部分：按慰撫金金額之認定，除依所受身體上
      及精神上痛苦程度及所造成之影響二者予以衡量外，尚須
      斟酌雙方之身分資力與加害之程度及各種情形，予以核定
      。查原告為18年12月13日生，因本件受傷時為75歲，年事
      已高，其所受為頭部腫挫傷、左耳紅腫、雙上肢紅腫挫傷
      及右膝擦傷（1x0.1公分）等傷害，均為一般之擦挫傷，
      僅傷及皮肉，傷勢尚非嚴重，且本件糾紛係兩造發生爭執
      ，進而出手互相拉扯，原告因傷害被告甲○○亦經本院以
      95年嘉簡字第19號判處拘役30日、95年度簡上字第48號駁
      回上訴確定，但被告究為3名成年男子，原告僅唯一老婦
      ，於本件衝突必居劣勢；原告名下有房屋、土地及田賦各
      2 筆、被告乙○○名下有房屋2筆、被告丙○○為高中畢
      業，名下有汽車1輛，無任何不動產、被告甲○○為大專
      畢業，名下無任何不動產等情，有兩造稅務電子閘門資料
      附卷可考，本院斟酌兩造教育程度、身分、地位、經濟能
      力及原告所受之傷害等一切情狀，認原告請求慰撫金50萬
      元核屬過高，應予酌減為3萬元，方屬公允，逾此數額之
      請求，為無理由。
五、末按損害之發生或擴大，非僅因賠償義務人之行為，而被害
    人亦與有過失者，依民法第217條第1項之規定，法院固得視
    其過失之程度如何，以減輕賠償金額，或免除賠償責任。而
    所謂被害人與有過失，必須其行為與債務人之行為，為損害
    之共同原因，而其過失行為並為有助成損害發生或擴大之行
    為者，始屬相當（最高法院54年度台上字第2897號判決意旨
    參照）；又雙方互毆乃雙方互為侵權行為，與雙方行為為損
    害之共同原因者有別，無民法第217條過失相抵原則之適用
    （最高法院68年度台上字第967號判例意旨參照）。是被告
    雖主張本件糾紛係原告先行挑釁並拉扯被告等情，然原告之
    行為並非原告受傷之共同原因，且其間並無相當因果關係，
    揆諸前開說明，則被告不得依民法第217條規定減免賠償金
    額，併此敘明。
六、復按給付有確定期限者，債務人自期限屆滿時起，負遲延責
    任。給付無確定期限者，債務人於債權人得請求給付時，經
    其催告而未為給付，自受催告時起，負遲延責任。其經債權
    人起訴，或依督促程序送達支付命令，與催告有同一之效力
    。民法第229條第1、2項分別定有明文；又遲延之債務，以
    支付金錢為標的者，債權人得請求依法定利率計算之遲延利
    息。但約定利率較高者，仍從其約定利率；而應付利息之債
    務，其利率未經約定，亦無法律可據者，週年利率為5％。
    亦為同法第233條第1項及第203條所明定。查本件原告請求
    被告應賠償之金額，並未定有給付之期限，原告請求自起訴
    狀繕本送達被告之翌日起，按年息5％計算之利息，並未逾
    上開規定之範圍，自無不合；查原告上開起訴狀繕本均係於
    95年10月4日送達被告收受，則原告就其勝訴部分，請求被
    告自95年10月5日起至清償日止，按週年利率5％計算之利息
    ，洵屬正當，應予准許。
七、綜上所述，原告得依侵權行為之法律關係請求被告連帶賠償
    之金額為醫療費用70元、精神慰撫金3萬元，共計30,070元
    （計算式：70+30000=30070），及其自95年10月5日起至清
    償日止，按週年利率5％計算之利息，為有理由，應予准許
    ；逾此範圍之請求，於法無據，應予駁回。
八、原告因勝訴部分所命給付之金額未逾50萬元，依民事訴訟法
    第389條第1項第5款，應依職權宣告假執行。至於原告敗訴
    部分，其訴既經駁回，則假執行之聲請即失依據，故併予駁
    回。
九、本件判決事實已臻明確，兩造其餘攻擊防禦及舉證，核與本
    件判決結果無影響，爰不另一一論述，附此敘明。
十、結論：原告之訴一部為有理由，一部為無理由，依民事訴訟
    第79條、第85條第2項、第389條第1項第5款，第392條判決
    如主文。
中　　華　　民　　國　　96　　年 　　6　　月　　15　　日
                   民事第一庭法　官　陳俞婷
上列正本與原本無異。
如對本判決上訴須於判決送達後20日內向本院提出上訴狀。
中　　華　　民　　國　　96　　年 　　6　　月　　15　　日
                             書記官  林美足
